【裁判字號】    98,審易,1850
【裁判日期】    990129
【裁判案由】    毒品危害防制條例
【裁判全文】
臺灣桃園地方法院宣示判決筆錄        98年度審易字第1850號
公  訴  人  臺灣桃園地方法院檢察署檢察官
被      告  甲○○
上列被告因違反毒品危害防制條例案件（起訴案號：98年度偵字
第13993 號），於中華民國99年1 月29日下午5 時許，在本院第
14 法 庭宣示判決，出席職員如下：
          法  官  鍾雅蘭
          書記官  黃子祝
法官起立朗讀判決主文、犯罪事實要旨、附記事項、處罰條文，
及告以上訴限制、期間並提出上訴狀之法院，且諭知記載其內容
：
一、主  文：
    甲○○轉讓第三級毒品，處有期徒刑陸月，如易科罰金，以
    新臺幣壹仟元折算壹日。扣案之第三級毒品愷他命拾貳包含
    袋（合計驗餘毛重共肆拾捌點捌陸公克）、摻有第三級毒品
    愷他命香菸貳枝、分裝袋伍拾壹個、菸盒壹個、電話卡壹張
    及盤子壹個，均沒收。
二、犯罪事實要旨：
    甲○○明知愷他命（Ketamine，又稱K 他命）係毒品危害防
    制條例第2 條第2 項第3 款所規定列管之第三級毒品，非經
    許可，不得擅自持有或轉讓。詎其竟基於轉讓第三級毒品愷
    他命之單一接續犯意，於民國98年3 月16日晚間10時20分許
    ，由甲○○駕駛車牌號碼7520─RV號自用小客車並搭載劉彥
    捷（所涉轉讓第三級毒品罪嫌由臺灣桃園地方法院檢察署另
    為不起訴處分）、林朝文，行經新竹縣湖口交流道下附近某
    處，將其所有之摻有愷他命之香菸無償轉讓予劉彥捷及林朝
    文施用；又旋於同日晚間11時4 分許，由甲○○駕駛上開自
    用小客車並搭載劉彥捷、林朝文，行經桃園縣楊梅交流道下
    附近某處，接續將摻有毒品愷他命之香菸無償轉讓予劉彥捷
    及林朝文施用。嗣於當日晚上11時15分許，在桃園縣楊梅鎮
    ○○○路2 段與福羚路口處為警盤檢查獲，並在該車內扣得
    甲○○所有之愷他命12小包含袋（合計驗餘毛重共48.86 公
    克）、摻有毒品愷他命香菸2 枝及其所有為轉讓第三級毒品
    愷他命所用（非專用）之分裝袋51個、菸盒1 個、電話卡1
    張及盤子1 個，始查悉上情。
三、附記事項：
  (一)按現役軍人犯陸海空軍刑法或其特別法之罪，依本法之規定
    追訴審判之；本法稱現役軍人者，謂依兵役法或其他法律服
    現役之軍官、士官、士兵；犯罪在任職服役前，發覺在任職
    服役中者，依本法追訴審判。軍事審判法第1 條第1 項前段
    、第2 條及第5 條第1 項前段分別定有明文。次按，現役軍
    人違反毒品危害防制條例之規定者，依其規定處理之，陸海
    空軍刑法第77條亦有明文。經查，本件被告甲○○所涉轉讓
    第三級毒品案件，依前開陸海空軍刑法第77條規定，固屬於
    「犯陸海空軍刑法之罪」，惟被告係於98年7 月1 日始入伍
    服役，此有司法院戶役政系統個人兵籍資料查詢結果、國防
    部參謀本部人事參謀次長室98年12月24日國人勤務字第0980
    018126號函各1 份在卷可稽，而被告被訴轉讓第三級毒品罪
    ，業據被告甲○○於警方查獲翌日即98年3 月17日警詢時坦
    承不諱，且經證人劉彥捷及林朝文均於同日警詢時指證明確
    ，並有扣案之第三級毒品愷他命12包含袋（合計毛重共48.8
    6 公克）可證，是被告所涉轉讓第三級毒品罪嫌，其行為時
    不僅係在入伍服役前，且係在其入伍服役前即經發覺，不符
    合軍事審判法第5 條第1 項前段規定「發覺在任職服役中」
    之要件，從而本院對本案自有審判權，合先敘明。
  (二)被告行為後，毒品危害防制條例第11條已於98年5 月20日修
    正公布，並於同年11月20日生效施行（98年5 月20日總統華
    總一義字第09800125141 號令修正公布第4 、11、11-1、17
    、20、25條條文；並自公布後六個月施行，參見98年6 月18
    日臺灣高等法院暨所屬法院因應新修正毒品危害防制條例施
    行法律問題研討會、98年6 月8 日法務部法檢字第09808022
    79號函依同條例第36條規定，修正條文自公布後六個月施行
    ），該條雖將持有第三級毒品純質淨重20公克以上者，亦納
    入刑罰規範之列，惟刑法第2 條第1 項所定「行為後法律有
    變更者，適用裁判時之法律。但裁判前之法律有利於行為人
    者，適用最有利於行為人之法律」，係指法規原即有處罰之
    明文，事後再有變更之情事而言，如其行為原非法律處罰之
    行為，雖日後法律增定處罰該行為，此種入罪化之立法，本
    諸刑法第1 條之罪刑法定原則，本不應就修法前之行為予以
    論罪科刑，而不生法律比較適用之問題。是本件被告持有之
    第三級毒品愷他命，其驗前總純質淨重約為45.86 公克，雖
    已逾20公克，然因被告本件犯罪時間係在上開規定修正施行
    前，依上開說明，被告持有第三級毒品愷他命之行為，仍屬
    不罰。
  (三)又被告行為後，毒品危害防制條例於98年5 月20日修正公布
    後，並於同年11月20日生效施行，已如前述，且本次修正新
    增第17條第2 項：「犯第4 條至第8 條之罪於偵查及審判中
    均自白者，減輕其刑。」從而，被告既於偵查及本院審理中
    均自白轉讓第三級毒品愷他命之犯行，故依刑法第2 條第1
    項為新舊法比較結果，以修正後即現行毒品危害防制條例第
    17 條 第2 項之規定，對被告較為有利，而應適用之。
  (四)按數行為於同時同地或密切接近之時地實施，侵害同一之法
    益，各行為之獨立性極為薄弱，依一般社會健全觀念，在時
    間差距上，難以強行分開，在刑法評價上，以視為數個舉動
    之接續施行，合為包括之一行為予以評價，較為合理，屬接
    續犯，而為包括之一罪（最高法院86年台上字第3295號判例
    意旨參照）。被告將所欲轉讓之愷他命摻入香菸內，於事實
    欄一所示密切接近之時地，接續轉讓第三級毒品愷他命予劉
    彥捷及林朝文，應視為數個舉動之接續實施，合為包括之一
    行為予以評價，應包括於一行為予以評價，為接續犯。又被
    告同時轉讓第三級毒品予劉彥捷及林朝文，係基於單一決意
    之一行為，應依刑法第55條處斷。
  (五)再按毒品危害防制條例第18條第1 項後段應沒入銷燬之毒品
    ，專指查獲之施用、持有第三、四級毒品而言；倘係查獲之
    製造、運輸、販賣、意圖販賣而持有、以非法方法使人施用
    、引誘他人施用或轉讓之第三、四級毒品，既屬同條例相關
    法條明文規定處罰之犯罪行為，即非該條項應沒入銷燬之範
    圍。又同條例第19條第1 項所定「供犯罪所用或因犯罪所得
    之物」，係指犯第4 條至第9 條、第12條、第13條或第14條
    第1 項、第2 項之罪所用或所得之物，不包括毒品本身在內
    ，自不得為第三、四級毒品之沒收依據。同條例對於查獲之
    製造、運輸、販賣、意圖販賣而持有、以非法方法使人施用
    、引誘他人施用及轉讓第三、四級毒品之沒收，並無特別規
    定，如其行為已構成犯罪，則該毒品即屬不受法律保護之違
    禁物，應回歸刑法之適用，依刑法第38條第1 項第1 款之規
    定沒收之（最高法院95年台上字第911 號判決參照）。準此
    ，扣案之愷他命12包含袋（合計毛重共48.86 公克）、摻有
    愷他命之香菸2 枝，乃被告犯本案轉讓第三級毒品罪所供轉
    讓之毒品，均係屬違禁物，應依刑法第38條第1 項第1 款規
    定，諭知沒收；扣案之分裝袋51個、菸盒1 個、電話卡1 張
    及盤子1 個，均為被告所有供本件轉讓第三級毒品犯罪所用
    之物，應依刑法第38條第1 項第2 款規定，諭知沒收。至於
    被告為警查獲時另扣案之手機1 支及現金14300 元等物，均
    核與本案被告轉讓第三級毒品之犯罪事實無關，又非屬違禁
    物，爰不予宣告沒收，附此敘明。
四、處罰條文：
    毒品危害防制條例第8 條第3 項、第17條第2 項，刑法第11
    條、第2 條第1 項但書、第55條、第41條第1 項前段、第38
    條第1 項第1 款、第2 款。
五、協商判決除有刑事訴訟法第455 條之4 第1 項第1 款於本訊
    問程序終結前，被告撤銷協商合意或檢察官撤回協商聲請者
    ；第2 款被告協商之意思非出於自由意志者；第4 款被告所
    犯之罪非第455 條之2 第1 項所定得以協商判決者；第6 款
    被告有其他較重之裁判上一罪之犯罪事實者；第7 款法院認
    應諭知免刑或免訴、不受理者情形之一，及違反同條第2 項
    「法院應於協商合意範圍內為判決；法院為協商判決所科之
    刑，以宣告緩刑或2 年以下有期徒刑、拘役或罰金為限」之
    規定者外，不得上訴。
六、如有前述例外得上訴之情形，又不服本件判決，得自收受判
    決送達後10日內，向本院提出上訴書狀，上訴於第二審法院
    。
中    華    民    國    99    年    1     月    29    日
                        刑事庭  法  官  鍾雅蘭
                                書記官  黃子祝
以上正本證明與原本無異。
                                書記官  黃子祝
中    華    民    國    99    年    1     月    29    日
附錄本案論罪科刑依據之法條：
毒品危害防制條例第8條
轉讓第一級毒品者，處1 年以上7 年以下有期徒刑，得併科新臺
幣1 百萬元以下罰金。
轉讓第二級毒品者，處6 月以上5 年以下有期徒刑，得併科新臺
幣70萬元以下罰金。
轉讓第三級毒品者，處3 年以下有期徒刑，得併科新臺幣30萬元
以下罰金。
轉讓第四級毒品者，處1 年以下有期徒刑，得併科新臺幣10萬元
以下罰金。
前四項之未遂犯罰之。
轉讓毒品達一定數量者，加重其刑至二分之一，其標準由行政院
定之。

司法院資訊處製作；財團法人民間司法改革基金會備份。
